臺灣臺南地方法院刑事判決
111年度交易字第5號
公  訴  人  臺灣臺南地方檢察署檢察官
被      告  鄭高隆


上列被告因過失傷害案件，經檢察官提起公訴（110年度調偵字
第2572號），本院判決如下：
    主  文
鄭高隆犯過失傷害罪，處拘役肆拾日，如易科罰金，以新臺幣壹
仟元折算壹日。
    事  實
一、鄭高隆於民國109年10月28日17時26分許，駕駛車牌號碼000-0
    000號自用小客車，沿臺南市歸仁區歸仁圓環內道路外側快車
    道由南往北方向行駛，行駛至臺南市歸仁區歸仁圓環與中正北
    路1段交岔路口時，本應注意變換車道時，應讓直行車先行，
    並注意安全距離，且依當時情形天候陰、夜間有照明、市區
    道路柏油路面乾燥、無缺陷及障礙物、視距良好等情，並無不
    能注意之情事，其疏未注意及此，貿然向右變換車道，適有
    黃銘騰騎乘車牌號碼000-000號普通重型機車，沿臺南市歸仁
    區歸仁圓環內道路機慢車優先道同向行駛於鄭高隆右方，鄭
    高隆所駕駛之自小客車右前車頭與黃銘騰騎乘之機車左側車
    身發生碰撞，致黃銘騰人、車倒地，受有下背及四肢多處鈍
    挫傷之傷害。鄭高隆於肇事後，於偵查犯罪機關知悉犯人前
    ，當場向前往處理之員警承認其為肇事者，自首並接受裁判
    。
二、案經黃銘騰訴由臺南市政府警察局歸仁分局報告臺灣臺南地
    方檢察署檢察官偵查起訴。
    理  由
壹、證據能力
一、被告鄭高隆主張：
(一)證人即告訴人黃銘騰的警詢、偵訊之證述，不同意有證據能
    力。
(二)對於高雄榮民總醫院臺南分院診斷證明書1份、臺南市車輛行車
    事故鑑定會110年10月19日南市交鑑字第1101273300號函暨所
    附之南鑑0000000案鑑定意見書1份均不同意有證據能力。
二、本院對證據能力之判斷：
(一)證人黃銘騰於警詢時之證述：
　　按被告以外之人於審判外之言詞或書面陳述，除法律有規定
    者外，不得作為證據；又被告以外之人於檢察事務官、司法
    警察官或司法警察調查中所為之陳述，與審判中不符時，其
    先前之陳述具有較可信之特別情況，且為證明犯罪事實存否
    所必要者，得為證據，刑事訴訟法第159條第1項、第159條
    之2分別定有明文。經查：證人黃銘騰於警詢時之證述，為
    被告以外之人於審判外之陳述，且經被告爭執證據能力，本
    院審酌上開證人之警詢時之證述查無刑事訴訟法第159條之1
    至之4或其他法律規定傳聞例外之情形，依刑事訴訟第159條
    第1項規定，認無證據能力。
(二)證人黃銘騰於偵查中之證述：
　1.被告以外之人於偵查中向檢察官所為陳述，除顯有不可信之
    情況者外，得為證據，刑事訴訟法第159條之1第2項定有明
    文。因檢察官於偵查中向被告以外之人所取得之陳述，原則
    上均能遵守法律規定，不致違法取供，其可信度極高，故被
    告以外之人前於偵查中已具結而為證述，除反對該項供述得
    具有證據能力之一方，已釋明「顯有不可信之情況」之理由
    外，不宜遽指該證人於偵查中之陳述不具證據能力。而所謂
    「顯有不可信」之情況，係指其不可信之情形，甚為顯著瞭
    然者，固非以絕對不須經過調查程序為條件，然須從卷證本
    身，綜合訊問時之外部情況，例如：是否踐行偵查中調查人
    證之法定程序等情，為形式上之觀察或調查，即可發現，無
    待進一步為實質調查之情形而言。
  2.證人黃銘騰於偵查中接受檢察官訊問時，經檢察官諭知證人
    有具結之義務及偽證之處罰並命朗讀結文具結擔保其證言之
    真實性後，以證人身分，於檢察官面前完整、連續陳述其親
    身經歷，且查無違法取證之瑕疵存在，應無顯不可信之情形
    ，依刑事訴訟法第159條之1第2項之規定，自得為證據。且
    檢察官及被告於本院審理時均表示不聲請傳喚告訴人（見交
    易卷第40頁），被告放棄對質詰問權，依前揭說明，本院認
    證人黃銘騰於偵查中之證述有證據能力，復經本院提示調查
    而經檢察官、被告表示意見，自得作為本案認定事實之證據
    。
(三)臺南市車輛行車事故鑑定會南鑑0000000案鑑定意見書有證據能
    力：
    按我國刑事訴訟法所謂之「鑑定」，除選任自然人充當鑑定
    人外，另設有囑託機關鑑定制度。法院或檢察官依刑事訴訟
    法第208條規定囑託醫院、學校或其他相當之機關、團體為
    鑑定時，祇須其以言詞或書面提出之鑑定報告，符合同法第
    206條第1項、208條所規定之形式要件，即具有證據能力，
    此即屬刑事訴訟法第159條第1項所稱「法律有規定」之特別
    情形。而受託從事鑑定之機關、團體提出之鑑定報告，其證
    明力如何，則由法院本於確信自由判斷，如其所為判斷，並
    不違背經驗法則及論理法則，即不得指為違法。查卷附臺南
    市車輛行車事故鑑定會110年10月19日南市交鑑字第1101273300
    號函暨所附之南鑑0000000案鑑定意見書係臺南市車輛行車事故
    鑑定會，受臺灣臺南地方檢察署檢察官囑託就本案車禍肇事
    原因鑑定後，由該會就本案肇事經過、駕駛行為、佐證資料
    、路權歸屬、法規依據等事項加以判斷，而出具鑑定意見（
    見偵一卷第49至52頁），核已符合刑事訴訟法第206條第1項
    、第208條第1項所規定之形式要件，而屬刑事訴訟法第159
    條第1項所稱傳聞法則例外之「法律有規定」之情形（最高
    法院100年度台上字第4315號判決意旨參考），認有證據能
    力。被告主張上揭鑑定意見書無證據能力，尚非有據。
(四)診斷證明書有證據能力：除顯有不可信之情況外，從事業務
    之人於業務上或通常業務過程所須製作之紀錄文書、證明文
    書亦得為證據，刑事訴訟法第159條之4第2款定有明文。醫
    院診斷證明書係病患就診或就醫，醫師就其診斷治療病患結
    果，所出具之證明書。醫師法第17條規定，醫師如無法令規
    定之理由，不得拒絕診斷書之交付。卷附告訴人黃銘騰之醫
    院診斷證明書雖係因特殊目的而製作，惟醫師於診療過程中
    ，乃依醫師法之規定，詳予診斷而製作，自屬醫師於醫療業
    務過程中所製作之紀錄文書，為醫療業務行為之一部分，與
    通常之醫療行為所製作之病歷無殊，自屬刑事訴訟法第159
    條之4第2款所稱從事業務之人於業務上所須製作之紀錄文書
    ，被告亦未釋明有何顯不可信之情況，應認前開診斷證明書
    有證據能力（最高法院98年度台上字第2986號、99年度台上
    字第2331、4987號判決意旨參照）。
(五)本判決下列所引用其餘供述證據（包括書證），檢察官及被
    告未爭執其證據能力，亦未於言詞辯論終結前聲明異議，本
    院審酌上開證據資料製作時之情況，尚無違法不當及證明力
    明顯過低之瑕疵，亦認為以之作為證據應屬適當，依刑事訴
    訟法第159條之5規定，認後述證據資料有證據能力。
貳、實體部分
一、訊據被告固坦承於前揭時、地，與告訴人騎乘之機車發生碰
    撞，告訴人人車倒地並受有上開傷害等情，惟矢口否認有何
    過失傷害犯行，辯稱：我當時在繞圓環，他繞他的車道，我
    繞我的車道，要如何注意安全距離，我也有打方向燈。我沒
    有貿然變換車道，他突然騎過來，我不知道，他比我還快。
    我看到告訴人倒下來，我就將車子停下來，可能車子就剛好
    停在線上。我當時沒有要變換車道云云。經查：
(一)本案被告駕駛車牌號碼000-0000號自用小客車，於事實欄所載
    時、地，與告訴人騎乘之機車發生碰撞，致告訴人受有上述
    傷害等情，業經被告於警詢、偵查、本院審理時自陳在卷（
    警卷第3至5、11至12頁，偵一卷第17至20頁，交易卷第81至
    90頁），核與證人即告訴人於偵查時所為證述（偵一卷第17
    至20頁）大致相符，並有高雄榮民總醫院臺南分院診斷證明
    書1份（警卷第17頁）、高雄榮民總醫院臺南分院111年2月2
    4日高總南醫字第1111000831號函附黃銘騰急診就醫病歷影
    本1份（交易卷第45-56頁）、道路交通事故現場圖1紙（警
    卷第19頁）、道路交通事故調查表㈠、㈡各1份（警卷第21-23
    頁）、現場及車損照片31張（警卷第29-59頁）可佐，是此
    部分事實，首堪認定。
(二)告訴人於偵查時證稱：（109年10月28日下午5點26分，在臺
    南市歸仁區歸仁圓環與中正北路1段口，你與被告鄭高隆所
    駕駛的自小客車發生交通事故？）是。當時我行駛在圓環上
    ，突然就與被告車輛發生擦撞。我當時行駛在圓環的機慢車
    道。（你有打算從中正北路一段出圓環嗎？）沒有。（當時
    車速？）3、40左右等語（見偵一卷第18頁），核與道路交
    通事故現場圖所載告訴人之行向及現場照片相關位置相符，
    是此部分事實應堪信為真實。再查，被告於109年10月28日警
    詢時供稱：我駕駛自小客行駛在一般車道直行，欲右轉中正
    北路一段時，對方駕駛普重機車與我同向，在我旁邊的機慢
    車道直行時，就與我發生碰撞。（轉彎(變換車道)前是否打
    方向燈？）有打右方向燈。（車輛肇事後是否移動現場？）
    無移動等語（警卷第11頁）。於偵查中供稱：當時駕駛在圓
    環内車道，我沒有要從中正北路口出去。（何人駕駛在前方
    ？何人在後方？）應該是我在前方。（提示車損照片，發生
    碰撞的位置是在汽車的車頭？）是，所以雙方大約是在併行
    的位置發生碰撞。（提示現場照片）為何你的車輪壓在線上
    ，你是否要從圓環駛向中正北路？）不是。（你是行駛在圓
    環的哪一個車道？）内側車道。（提示現場照片，為何照片
    顯示你的車子是在外側快車道？）因為當時我打算要進入市
    區要出圓環。（提示交通事故現場圖，你是否要從圓環駛入
    中正北路？）不是，我打算先變換車道，再沿著圓環行駛一
    段路等語（偵一卷第19頁）。再從本案車損位置、發生碰撞
    之地點位置觀之：被告自小客車碰撞位置為右前車頭，告訴
    人之機車碰撞位置為左側車身，業據被告自承在卷，核與交
    通事故現場照片、道路交通事故調查表㈡記載車輛撞擊部位
    相符，應認本件碰撞，確係被告駕車之右前車頭撞擊其右前
    方之告訴人機車右側所致。觀諸本件道路交通事故現場圖及
    現場照片可知，被告所駕駛之自小客車右前輪壓在外側快車
    道與機慢車優先道之分隔線上，右前車頭突出至機慢車優先
    道，及本件係被告駕車之右前車頭撞擊其右前方之告訴人機
    車右側之情節，足認二車發生碰撞之地點應在機慢車優先道
    中，應無疑義。
(三)按變換車道時，應讓直行車先行，並注意安全距離，道路交
    通安全規則第98條第1項第6款定有明文，被告考領有適當之
    駕駛執照，自應知悉並遵守上開規範，且依當時情形天候陰
    、夜間有照明、市區道路柏油路面乾燥、無缺陷及障礙物、
    視距良好等情，並無不能注意之情事，然被告卻於向右變換至
    上開路段之機慢車道行駛之過程中，其車頭已右偏至機慢車
    道而不慎擦撞告訴人之機車，致告訴人人車倒地並受有上開
    傷害，足見被告確有違反前揭注意義務甚明。被告對於本件
    車禍事故之發生，實屬有未盡其上開注意義務之過失。本案
    經送臺南市車輛行車事故鑑定委員會及臺南市車輛行車事故
    鑑定覆議委員會鑑定，結果均持相同見解，認「一、鄭高隆
    駕駛自小客車，右偏行駛未注意安全距離，為肇事原因。二
    、黃銘騰無肇事因素。」，有臺南市車輛行車事故鑑定會11
    0年10月19日南市交鑑字第1101273300號函暨所附之南鑑000
    0000案鑑定意見書1份（偵一卷第49-52頁）、臺南市政府11
    1年3月30日府交智安字第1110437956號函暨行車事故鑑定案
    之南覆0000000案覆議意見書1份（交易卷第61-64頁）在卷
    可參（見偵卷第17至20頁、本院卷第37頁），益證被告駕車
    肇事致告訴人受傷之行為，確有過失無疑。且告訴人確因本
    件車禍倒地，受有前揭傷勢，已如前述，是被告之過失行為
    與告訴人之受傷結果間，自有相當因果關係。
(四)被告於本院審理時固辯稱其沒有變換車道云云。然被告於事
    發之際雖尚未完成變換車道之行為，但已有向右偏行駛未注
    意安全距離之情狀已如前述，況被告於警詢時自承其欲右轉
    中正北路一段。於偵查中供承其打算先變換車道等語，且其
　　所駕駛之自小客車右前輪壓在外側快車道與機慢車優先道之
    分隔線上，右前車頭突出至機慢車優先道，其向右偏行駛時
    自須注意與其右側車輛，保持安全距離，被告所辯，並非可
    採。
(五)綜上，被告前揭辯解，無非係卸責之詞，不足採信。本案事
    證明確，被告過失傷害犯行已堪認定，應予依法論科。
二、論罪科刑：
(一)核被告所為，係犯刑法第284條前段之過失傷害罪。
(二)刑法第62條所謂自首，祇以犯人在犯罪未發覺之前，向該管
    公務員申告犯罪事實，而受裁判為已足，並不以使用自首字
    樣為必要。又刑事訴訟採職權主義，不能期待被告自己證明
    其自己犯罪，因之，自首者於自首後，縱又為與自首時不相
    一致之陳述，甚至否認犯罪，仍不能動搖其自首效力（最高
    法院70年度台上字第6819號刑事判決意旨參照）。又刑法第
    62條所謂自首，祇以犯人在犯罪未發覺之前，向該管公務員
    申告犯罪事實，而受裁判為已足，並不以言明「自首」並「
    願受裁判」為必要（最高法院63年台上字第1101號判決參照
    ）。本件被告於事故發生後，警員據報前往現場處理時，肇
    事人在場，並當場承認為肇事人，業據到場處理之警員載明
    於臺南市政府警察局歸仁分局交通分隊道路交通事故肇事人
    自首情形紀錄表附卷可查（見警卷第15頁），依前揭最高法
    院判決意旨，仍應認被告符合自首之要件。本院審酌被告對
    於未發覺之犯罪自首並接受裁判，減少司法資源的浪費，爰
    依刑法第62條前段規定減輕其刑。 
(三)爰以行為人之責任為基礎，審酌被告無前科之素行，有臺灣
    高等法院被告前案紀錄表在卷可憑；被告駕駛自用小客車，
    於道路行駛時，本應小心謹慎，於變換車道時，尤應注意安
    全距離，以保護自身及他人之身體、生命之安全，詎其竟未
    能注意肇致本件交通事故，致告訴人受有事實欄所載傷害，
    被告之過失程度為肇事原因，迄今尚未與告訴人和解，亦未
    賠償告訴人所受之損害；兼衡被告自陳教育程度為高中畢業
    、職業、家庭生活狀況（交易卷第89頁）等一切情狀，量處
    如主文所示之刑，並諭知如易科罰金之折算標準。
據上論斷，應依刑事訴訟法第299條第1項前段，刑法第284條前
段、第62條前段、第41條第1項前段，刑法施行法第1條之1第1項
，判決如主文。
本案經檢察官李政賢提起公訴，檢察官洪欣昇到庭執行職務。
中　　華　　民　　國　　111 　年　　5 　　月　　30　　日
　　　　　　　　　刑事第十三庭  法　官　王惠芬
以上正本證明與原本無異
如不服本判決應於收受本判後20日內向本院提出上訴書狀，並應敘述具體理由。其未敘述上訴理由者，應於上訴期間屆滿後20日內向本院補提理由書狀（均須按他造當事人之人數附繕本）「切勿逕送上級法院」。告訴人或被害人如對於本判決不服者，應具備理由請求檢察官上訴，其上訴期間之計算係以檢察官收受判決正本之日期為準。  　　　　　　　　　　　　　　　                                      書記官　陳杰瑞
中　　華　　民　　國　　111 　年　　5 　　月　　30　　日
附錄本案論罪法條：
刑法第284條。
因過失傷害人者，處1年以下有期徒刑、拘役或10萬元以下罰金
；致重傷者，處3年以下有期徒刑、拘役或30萬元以下罰金。